臺灣臺中地方法院刑事判決　　　　　　 100年度易字第3755號
公　訴　人　臺灣臺中地方法院檢察署檢察官
被　　　告　洪志謀
上列被告因詐欺案件，經檢察官提起公訴（100年度偵字第13984
號），被告於本院準備程序中就被訴之事實為有罪之陳述，經本
院合議庭裁定由受命法官獨任進行簡式審判程序審理，判決如下
：
    主          文
洪志謀幫助意圖為自己不法之所有，以詐術使人將本人之物交付
，處有期徒刑貳月，如易科罰金，以新臺幣壹仟元折算壹日。
    犯罪事實及理由
壹、程序方面
    按刑事訴訟法第273 條之1第1項規定：除被告所犯為死刑、
    無期徒刑、最輕本刑為3 年以上有期徒刑之罪或高等法院管
    轄第一審案件者外，於審判期日前之程序進行中，被告先就
    被訴事實為有罪之陳述時，審判長得告知被告簡式審判程序
    之旨，並聽取當事人、代理人、辯護人及輔佐人之意見後，
    裁定進行簡式審判程序。查本案被告洪志謀被訴詐欺案件，
    非前開不得進行簡式審判程序之案件，經被告行準備程序時
    就被訴之事實為有罪之陳述，且經本院告知被告簡式審判程
    序之旨，聽取被告及檢察官之意見後，爰依刑事訴訟法第27
    3 條之1第1項規定裁定改依簡式審判程序審判之，先予敘明
    。
貳、實體方面
一、犯罪事實：
（一）洪志謀乃具相當社會生活經驗之人，明知對於貿然將自己
      開立之金融帳戶存摺、金融卡及密碼，交付予其他不熟悉
      人任意使用，可能因此供人利用為犯罪所用，而坊間每每
      發生有人遭詐騙將款項匯入人頭帳戶後遭提領一空，致追
      索不能一事，並對所提供之帳戶可能因而幫助他人從事詐
      欺不法犯罪有預見，仍於不違背其本意情形下，基於幫助
      真實姓名年籍不詳之詐欺集團成員詐欺取財之未必故意，
      於民國100年3月16、17日不詳時許，在臺中市○○區○○
      路上之全家便利商店前，將其所申設之中華郵政股份有限
      公司梧棲郵局帳號000-00000000000003號帳戶（下稱郵局
      帳戶）之金融卡及提款密碼，交付予真實姓名年籍不詳之
      成年人收受，供該成年人所屬之詐欺集團為詐欺犯行使用
      。嗣該成年人取得前開帳戶資料後，與其所屬之其他詐欺
      集團成員，共同基於意圖為自己不法所有之犯意聯絡，先
      由詐欺集團成員於100年4月20日上午8 時許，撥打電話予
      邱維君，佯稱其等為「臺中市第一分局」、「法務部行政
      執行署臺北執行處」等機關人員，以邱維君之證件遭犯罪
      集團利用為由，要求其至超商領取「法務部執行凍結管制
      命令」，取得邱維君信用後，復要求其將存款提領出來，
      匯款至「金管會」帳戶云云，致邱維君陷於錯誤，而於同
      日上午11時16分許，依指示操作自動櫃員機，致匯款新臺
      幣（下同）10萬元至洪志謀之前開郵局帳戶，旋即遭詐欺
      集團成員提領一空。嗣經邱維君查覺有異，乃報警處理，
      經警循線查獲，始悉上情。
（二）案經臺中市政府警察局清水分局報告臺灣臺中地方法院檢
      察署檢察官偵查後起訴。
二、上開犯罪事實，業據被告洪志謀於本院準備程序時及審理時
    均坦承不諱，核與證人即被害人邱維君於警詢時證述情節相
    符，並有被告上開郵局帳戶之開戶基本資料、印鑑卡及歷史
    交易明細清單1 份；證人邱維君所提出匯入被告上開郵局帳
    戶之郵政匯款人收執單及前揭「法務部執行凍結管制命令」
    各1 份，暨證人邱維君報案後之新竹市政府警察局第一分局
    北門派出所受理刑事案件報案三聯單及受理詐騙帳戶通報警
    示簡便格式表各1 份在卷可稽。是被告出於任意性之自白核
    與事實相符，足堪採信。本案事證明確，被告犯行堪以認定
    ，應予依法論科。
三、按刑法上之幫助犯，係對於犯罪與正犯有共同之認識，而以
    幫助之意思，對於正犯資以助力，而未參與實施犯罪之行為
    者而言，最高法院49年台上字第77號判例意旨可資參照。是
    以，如未參與實施犯罪構成要件之行為，且係出於幫助之意
    思提供助力，即屬幫助犯，而非共同正犯。查本案被告洪志
    謀基於幫助之犯意，提供上開郵局帳戶予真實姓名年籍不詳
    之成年人供其使用，嗣該真實姓名年籍不詳之成年人所屬詐
    欺集團之成年成員等人利用被告之幫助取得上揭郵局帳戶後
    ，共同意圖為自己不法之所有聯絡，向被害人邱維君施用詐
    術，使其陷於錯誤，因而轉帳匯款至被告前揭郵局帳戶內，
    是被告所為係參與詐欺罪構成要件以外之行為，且在無證據
    證明被告係以正犯而非以幫助犯之犯意參與犯罪之情形下，
    應認其所為係幫助犯而非正犯行為。是核被告所為，係犯刑
    法第30條第1項、第339條第1 項之幫助詐欺取財罪。被告基
    於幫助之犯意而為非屬詐欺取財犯行之構成要件行為，為幫
    助犯，爰依刑法第30條第2 項之規定，按正犯之刑減輕之。
    爰審酌被告交付前開金融帳戶予他人供犯罪使用之行為，紊
    亂社會正常交易秩序，並使不法之徒藉此輕易於詐騙後取得
    財物，致檢警難以追緝，助長詐騙犯罪風氣，並提高社會大
    眾遭受詐騙損失之風險，惟考量被害人所受損失，且被告迄
    今未與被害人邱維君達成和解，又被告犯後坦承犯行，態度
    尚可等一切情狀，量處如主文所示之刑，並諭知易科罰金之
    折算標準，以示懲儆。
據上論斷，應依刑事訴訟法第273 條之1第1項、第299條第1項前
段，刑法第30條、第339條第1項、第41條第1 項前段，刑法施行
法第1條之1第1項、第2項前段，判決如主文。
本案經檢察官吳昆璋到庭執行職務。
中    華    民    國   100    年    12    月    21    日
                  刑事第二庭  法  官  潘曉玫
以上正本證明與原本無異。
如不服本判決應於收受判決後10日內向本院提出上訴書狀，並應
敘述具體理由；其未敘述上訴理由者，應於上訴期間屆滿後20日
內向本院補提理由書狀(均須按他造當事人之人數附繕本)「切勿
逕送上級法院」。
告訴人或被害人對於判決如有不服具備理由請求檢察官上訴者，
其上訴期間之計算係以檢察官收受判決正本之日期為準。
                              書記官  張齡方
中    華    民    國   100    年    12    月    21    日
附錄論罪科刑法條
中華民國刑法第339條
（普通詐欺罪）
意圖為自己或第三人不法之所有，以詐術使人將本人或第三人之
物交付者，處 5 年以下有期徒刑、拘役或科或併科 1 千元以下
罰金。
以前項方法得財產上不法之利益或使第三人得之者，亦同。
前二項之未遂犯罰之。